最高法院刑事判決　　　　　　九十六年度台上字第七０一八號
上　 訴　 人　台灣高等法院台南分院檢察署檢察官
上訴人即被告　甲○○
　　　　　　　　　　　之3號
上列上訴人等因被告業務過失致人於死案件，不服台灣高等法院
台南分院中華民國九十四年四月七日第二審判決（九十四年度交
上易字第二七號，聲請簡易判決處刑案號：台灣嘉義地方法院檢
察署九十三年度偵字第二八七九號），提起上訴，本院判決如下
：
    主  文
上訴駁回。
    理  由
按刑事訴訟法第三百七十七條規定，上訴於第三審法院，非以判
決違背法令為理由，不得為之。是提起第三審上訴，應以原判決
違背法令為理由，係屬法定要件。如果上訴理由書狀並未依據卷
內訴訟資料，具體指摘原判決不適用何種法則或如何適用不當，
應認其上訴為違背法律上之程式，予以駁回。本件原判決認定上
訴人即被告甲○○平時駕駛車號ＴＭ－五七七九號自用小貨車，
載送其所經營之公司鋁線給客戶，乃以駕駛為其附隨業務之人，
於民國九十二年十一月七日下午五時二十分許，駕駛上開小貨車
，沿嘉義縣鹿草鄉三角村八掌二橋由北往南方向行駛，竟疏未注
意，貿然於劃有分向限制線路段之八掌二橋上，跨越分向限制線
超車，並於超越時，未行至安全距離即率然駛回原行路線，致其
所駕駛之小貨車右後車身，與同方向在前，由被害人陳秀英駕駛
之機車左後照鏡發生擦撞，被害人因人車倒地，頭部受傷，經送
醫急救後，仍於同日下午七時許傷重不治死亡等情。因而撤銷第
一審所為科刑判決，改判論處被告從事業務之人，因業務上之過
失致人於死罪刑，已綜核全部卷證資料，詳加斟酌論斷。而被告
所辯：其超車時與被害人保持五十公分以上之安全距離，係被害
人駕車不穩，自行向左傾倒，而其貨車右前車身並未發現擦痕，
顯見二車並未發生擦撞；又被害人係在其超車之後，自行向左傾
倒，因而發生擦撞，其無法注意，應無過失云云，何以係飾卸之
詞，無足憑採，亦於理由內詳予指駁說明。並詳敘認定被告係以
從事駕駛為其附隨業務之人，其所憑證據及認定之理由。俱有卷
存之證據資料可資覆按，從形式上觀察，並無判決違法情形存在
。又證據之取捨及證明力之判斷，俱屬於事實審法院之職權，判
決內若已論敘其何以作此判斷之心證理由，且其取捨判斷不違背
經驗法則或論理法則，即不生判決違背法令之問題。原判決依憑
被告之供述，證人林一茜及鑑定人黃文力之陳述，卷附嘉義縣警
察局刑警隊鑑識組刑案（車輛）勘察報告表、嘉義縣警察局現場
跡證蒐集紀錄清單、刑事案件證物採驗紀錄表、內政部警政署刑
事警察局鑑驗通知書、道路交通事故現場圖及現場照片、長庚紀
念醫院臨床病理檢驗報告單、台灣嘉義地方法院檢察署驗斷書、
相驗屍體證明書、法醫研究所鑑定書及解剖照片、台灣省嘉雲區
車輛行車事故鑑定委員會鑑定意見書、台灣省車輛行車事故覆議
委員會函等證據，資為認定被告犯行之依據，核無認定事實未依
證據之違法。並以被告所駕駛之小貨車右後車身上留有同向、長
短刮擦痕二處，上有黑色物質擦附，經警將該長型黑色刮痕與被
害人輕型機車之黑色後照鏡材質送驗，發現二者相似。且將被害
人所駕駛輕型機車直立，測量機車後照鏡上緣距地面之高度約一
百十四公分，並與被告所駕駛小貨車右後車身上所遺留之刮擦痕
最高點相比對，二者高度相當，足認被告之小貨車與被害人之機
車確曾發生擦撞，且發生之瞬間，應係直立，尚未傾倒。復經測
量照片中較靠近分向限制線之刮地痕起點，與分向限制線最右緣
之距離，再依比例換算後得知，該刮地痕起點與分向限制線最右
緣之間隔距離約為一點八公尺，且被害人於被告超車期間，同時
向左偏斜駕駛平行距離約六十一公分。其就證據之取捨判斷及理
由之說明，並未違背經驗法則或論理法則，自不得任意指為違法
。另原判決係認定被告為超越前方駕駛機車之被害人，違規跨越
分向限制線超車，且於未行至安全距離時，即駛回原車道，而肇
致本件車禍，則被告超車時，自與被害人所駕駛之機車有無保持
半公尺以上之間隔無關。原判決上開論斷，無違經驗法則。而本
件車禍既係被告所駕小貨車之右後車身，與被害人所駕駛之機車
擦撞，是該小貨車右前車身有無擦撞痕跡，與被告有無本件犯行
之判斷亦無關涉。原判決未為無益之說明，亦不得遽指為違背法
令。又原審係以照片上之刮地痕計算其左右間隔距離，並非計算
其前後之遠近，自不因拍照距離遠近而有不同，原判決此部分之
說明與常情無違，難認違法。而量刑之輕重，係屬事實審法院得
依職權自由裁量之事項，苟以被告之責任為基礎，復已斟酌刑法
第五十七條各款所列情狀而為刑之量定，復未逾越法定刑度，不
容任意指為違法。原判決就被告犯罪情節，已在事實欄明白認定
，於理由內詳加論斷，並敘明審酌其尚無前科及其過失之程度，
尚未與告訴人達成和解及犯罪後之態度等一切情狀，在法定刑範
圍內，從輕量處有期徒刑六月，並諭知易科罰金之折算標準，自
無違法可言。被告上訴意旨略稱：被告僅負責公司決策及管理，
平日未駕車送貨，非以駕駛為業務；原判決既認被害人向左偏斜
六十一公分，又認被告未保持半公尺以上間隔，理由矛盾；卷附
現場照片因拍照距離遠近不同，原審從照片量測距離，有違經驗
法則；原判決認被告未保持安全距離便駛回原車道，與卷證不符
；被告所駕駛車輛之右前車身無擦撞痕跡，足證超車時未擦撞被
害人機車；被告已支付部分賠償金，原判決未予以審酌，量刑過
重云云，均屬對事實審法院採證認事職權之適法行使及判決已經
調查說明之事項，徒憑己見，重為事實上之爭辯或任意指摘，自
不足據以辨認原判決已具備違背法令之形式。另原判決認定本件
車禍之發生係被告於超越時，未行至安全距離即貿然駛回原行路
線，致所駕駛之小貨車右後車身與被害人騎乘機車之左後照鏡發
生擦撞。因車輛擦撞時，被告駕駛之小貨車部分車身已超越被害
人之機車，則原判決認被害人於當時仍有注意車前狀況之義務，
難謂有違法之處。原判決理由雖未詳敘及此，僅屬程序上之微瑕
，顯然於原判決之本旨無影響，檢察官上訴意旨執此指摘原判決
有理由不備之違法等語，依刑事訴訟法第三百八十條之規定，仍
不得資為適法之第三審上訴理由。綜上所述，應認本件檢察官及
被告之上訴均為違背法律上之程式，從程序上予以駁回。
據上論結，應依刑事訴訟法第三百九十五條前段，判決如主文。
中　　華　　民　　國　九十六　年　 十二 　月　 十三 　日
                      最高法院刑事第七庭
                          審判長法官  張　淳　淙
                                法官  劉　介　民
                                法官  張　春　福
                                法官  蔡　彩　貞
                                法官  林　俊　益
      本件正本證明與原本無異
                                      書  記  官
中　　華　　民　　國　九十六　年　 十二 　月　 十八 　日
                                                      Ｋ
